臺灣士林地方法院民事判決　　　　　　　　　　　　九十二年度重訴字第二四八號
　　原　　　　告　乙○○
　　兼法定代理人　丁○○
　　右二人共同
　　訴訟代理人　　蔡順雄律師
　　複 代理 人　　曹詩羽律師
　　被　　　告　　中國石油股份有限公司
　　法定代理人　　戊○○
　　訴訟代理人　　丁福慶律師
　　複 代理 人　　陳智勇律師
　　被　　　告　　甲○○
　　　　　　　　　丙○○
當事人間請求損害賠償事件，本院於九十三年二月二十七日言詞辯論終結，判決如下
：
    主      文
被告甲○○應給付原告丁○○新台幣參佰玖拾陸萬貳仟玖佰陸拾元，並自民國九十三
年二月二十八日起至清償日止，按年息百分之五計算之利息。
被告甲○○應給付原告乙○○新台幣貳佰伍拾玖萬伍仟捌佰柒拾壹元，並自民國九十
三年二月二十八日起至清償日止，按年息百分之五計算之利息。原告其餘之訴駁回。
訴訟費用由被告甲○○負擔肆分之壹；原告丁○○負擔貳分之壹，原告乙○○負擔肆
分之壹。
本判決第一項於原告丁○○以新台幣壹佰參拾貳萬元為被告甲○○供擔保後，得假執
行。
本判決第二項於原告乙○○以新台幣捌拾柒萬元為被告甲○○供擔保後，得假執行。
原告其餘假執行之聲請駁回。
    事實及理由
一、原告主張：被告甲○○明知服用酒類後吐氣所含酒精成份超過每公升零點二五毫
    克以上即不得駕車，竟於民國九十年四月十一日晚上不詳時間，在臺北市士林區
    延平國小附近與友人飲用四、五罐啤酒，已達不能安全駕駛動力交通工具之狀態
    ，仍於同日晚間十一時許，駕駛車牌號碼ＣＶ｜九一○○號自小貨車（廂型車）
    ，其本應注意汽車行駛高速公路，不得逆向行駛，而依當時情狀，又無不能注意
    之情事，詎因酒精作用，注意力降低，因而以南向北逆向行駛於高速公路南下之
    內側車道上，當行經高速公路南向二十公里又三百公尺處（屬臺北市內湖區轄區
    ），發現其同一車道前方，有被害人李東貴駕駛之車牌號碼ＤＹ｜一三二九號自
    用小客車由北向南向其行駛而來，甲○○見狀已閃避不及，因而其小客貨車左前
    車頭與李東貴駕駛之小客車車頭對撞，致使李東貴駕駛之小客車被撞後則彈到外
    側車道，車身打橫，復遭被告中國石油股份有限公司（下稱中油公司）所僱用之
    被告丙○○駕駛車牌號碼ＱＮ｜四四一號大貨車因未保持安全距離而追撞，李東
    貴因此撞擊，胸部挫傷併大量出血，經送醫仍不治死亡，爰依民法第一百八十五
    條第一項前段、第一百八十八條第一項前段、第一百九十二條第一、二項、第一
    百九十四條共同侵權行為規定請求被告連帶賠償殯葬費、扶養費及精神慰撫金。
    並聲明：（一）被告應連帶給付原告丁○○新台幣（下同）五百二十五萬三千三
    百二十七元，及自起訴狀繕本送達翌日起至清償日止，按週年利率百分之五計算
    之利息；（二）被告應連帶給付原告乙○○四百四十萬一千八百三十一元，及自
    起訴狀繕本送達翌日起至清償日止，按週年利率百分之五計算之利息；（三）原
    告願供擔保請准宣告假執行。被告甲○○則辯稱：伊對刑事案件認定之事實沒有
    意見，但原告請求之扶養費及慰撫金之金額過高，並聲明：駁回原告之訴。被告
    丙○○則辯稱：伊駕車經過該處，沒有違反交通規則，沒有過失等語，並聲明：
    （一）駁回原告之訴及假執行之聲請；（二）願供擔保免予假執行。被告中油公
    司則辯稱：侵權行為仍以故意過失為要件，然伊之僱用人即被告丙○○並無故意
    過失，且無相當因果關係，業經台灣士林地方法院檢察署檢察官處分不起訴，故
    伊亦不應負擔損害賠償責任，退萬步言，縱伊應負損害賠償責任，原告之請求金
    額計算亦有不當，慰撫金之請求金額顯有過高等語，並聲明：（一）駁回原告之
    訴；（二）願供擔保免予假執行。
二、經查，原告主張被告甲○○酒後逆向駕車於高速公路行駛，以致撞上原告丁○○
    之配偶、原告乙○○之父即被害人李東貴所駕之車，並使李東貴之車橫置外側車
    道再遭被告丙○○所駕大貨車追撞，致李東貴死亡之事實，業據原告提出
    本為證，並有交通員警所繪製之道路交通事故調查報告表、補充資料表、交通事
    故談話紀錄表及現場照片可稽，而李東貴確因本件車禍死亡，亦經台灣士林地方
    法院檢察署檢察官督同法醫師相驗明確，有相驗屍體證明書、驗斷書、勘驗筆錄
    各一份等附於台灣士林地方法院檢察署九十年度相字第二六五號相驗案卷可參，
    又被告甲○○於肇事隔日即九十年四月十二日凌晨一時四十五分經抽血檢測酒精
    濃度，經檢測結果，其血中酒精濃度達每一百毫升二三二點七毫克（２３２
    ．７ＭＧ╱ＤＬ），換算成呼氣酒精濃度為每公升一點一一毫克（１．１１ＭＧ
    ╱Ｌ），有新光醫院病理檢驗科檢驗報告單一份可憑，且為被告甲○○所不爭執
    ，而被告甲○○因本件過失致李東貴死亡，其業務過失致死之刑事責任部分，業
    經本院刑事庭以九十一年度交易字第二四一號刑事判決判處有期徒刑一年四月（
    其所犯服用酒類不能安全駕駛動力交通工具而駕駛罪，則判處有期徒刑三月，與
    前揭業務過失致死罪，定應執行刑有期徒刑一年六月），再經台灣高等法院以九
    十二年交上訴字第一二七號刑事判決駁回上訴確定在案，亦經本院依職權調取該
    刑事案卷核閱無訛，並有二件上開刑事判決在卷可稽，堪信原告上揭主張為真實
    可採，應認被告甲○○因過失侵害他人致死，應負侵權行為之損害賠償責任。至
    於原告主張被告中油公司所僱用之被告丙○○未保持安全距離，就追撞李東貴所
    駕之車並導致李東貴死亡結果亦有過失乙節，業為被告丙○○及被告中油公司所
    否認，經查：（一）被告丙○○因刑事案件於九十年四月十二日警訊中陳稱：當
    時伊行駛在外側車道，時速七十公里，行駛至肇事地點前，看到與伊車距離大約
    二十公尺處，有一輛ＣＶ｜九一００號自小客貨車（被告甲○○駕駛）逆向往北
    行駛於內側車道，與在伊左前方一部（被害人李東貴駕駛）自小客車ＤＹ—一三
    二九號（行駛內側車道）對撞，而ＤＹ｜一三二九號小客車對撞後，車身打橫於
    外側車道，伊因閃避不及，攔腰側撞ＤＹ｜一三二九號小客車後，伊方向盤卡住
    ，因而失控，左側車身擦撞到內側護欄等語（見前揭相字卷第五頁）。復於同日
    偵訊中陳稱：伊行經該處南下車道，有一輛廂型車逆向行駛而來，死者當時在伊
    左側，與逆向行駛之車輛對撞，死者之車反彈回來，伊車子之正前方撞上死者車
    子左方中間等語（見前揭相字卷第二十五頁）。參以李東貴所駕小客車前方車頭
    、左側車身皆有撞擊毀損之痕跡，有照片可稽，據此可明確認定李東貴駕駛之小
    客車曾遭二次嚴重撞擊，此與被告丙○○所述被害人李東貴之自小客車車頭係與
    甲○○所駕廂型車相撞後打滑，渠不及閃避而攔腰撞上等情相符。（二）原告雖
    認為依道路交通安全規則第九十四條規定「汽車在同一車道行駛時，除擬超越前
    車外，後車與前車之間應保持隨時可以煞停之距離」、第九十七條規定「汽車在
    雙向二車道行駛時，應依左列規定：三、在劃有行道分向線之路段，超車時得駛
    越，但不能併行競駛」，指摘被告丙○○既已看到甲○○駕車逆向行駛，但在未
    超速之情形下，竟未能閃避被害人打滑之車，故有未依規定保持安全距離之過失
    等語，惟查，被告丙○○係行駛於外側車道，而被告甲○○（逆向）與被害人李
    東貴（順向）均行駛於內側車道，對於被告丙○○而言，其既與被害人李東貴行
    駛於不同車道，又非超車之狀態，自無前後車保持安全距離之問題，亦無併行競
    駛之情形可言，是以，原告認為被告丙○○違反該二規定之注意義務之主張，實
    無理由。再者，被告丙○○發現有被告甲○○所駕逆向行駛之廂型車時，相距不
    過二十公尺，依時速七十公里計算，每秒前進約十九公尺，甲○○又是逆向行駛
    ，足認被告丙○○從發現甲○○逆向行駛之車到與被害人李東貴之車發生碰撞，
    時間不過半秒，其事發突然，一般人根本來不及做任何反應，自難認為被告丙○○有何過失可言，應無須負擔共同侵權行為之損害賠償責任，台灣士林地方法院
    檢察署檢察官就刑事責任部分亦認為被告丙○○部分並無過失，業以該署九十年
    度偵字第四三六一號處分不起訴。（三）被告丙○○既無過失，則其僱用人即被
    告中油公司自無須依民法第一百八十八條規定連帶負擔侵權行為之損害賠償責任
    。
三、按因故意、過失不法侵害他人之權利者，負損害賠償責任，民法第一百八十四條
    第一項前段定有明文。又按不法侵害他人致死者，對於支出醫療及增加生活上需
    要之費用或殯葬費之人，亦應負損害賠償責任；被害人對於第三人負有法定扶養
    義務者，加害人對於該第三人亦應負損害賠償責任；不法侵害他人致死者，被害
    人之父、母、子、女及配偶，雖非財產上之損害，亦得請求賠償相當之金額，民
    法第一百九十二條第一、二項、第一百九十四條亦分別定有明文。本件被告甲○○因駕車過失與原告丁○○之配偶、原告乙○○之父即李東貴所駕車輛碰撞肇事
    ，致李東貴因此死亡之事實，已如前述，是依民法第一百八十四條第一項前段之
    規定，被告甲○○就該侵權行為自應負損害賠償責任。玆就原告請求被告甲○○
    給付之損害賠償金額，是否應予准許，分述如次：
（一）殯葬費用部分：原告丁○○主張其配偶即被害人李東貴因本件車禍而死亡，其
      支出殯葬費用三十一萬五千八百三十五元一節，業據原告提出殯葬費細目表一
      紙，為被告甲○○所不爭執，經本院核閱前開細目所列各項支出費用，尚屬一
      般習俗所需，原告丁○○據以請求被告甲○○給付，並無不合。
（二）扶養費部分：原告丁○○主張其為被害人李東貴之配偶，依民法第一千一百十
      六條之一規定，夫妻互負扶養之義務，原告受撫養之損害額每年為十七萬六千
      四百四十三元，被害人尚可扶養原告丁○○十五年，依霍夫曼公式扣除中間利
      息後，得請求扶養費為一百九十三萬七千四百九十二元等語。原告乙○○主張
      其為被害人李東貴之女，於被害人李東貴死亡時為十歲，被害人依民法第一千
      一百十四條對原告乙○○負有法定扶養義務，被害人尚須扶養原告乙○○十年
      （二十歲減十歲），依霍夫曼公式扣除中間利息後，得請求扶養費為一百四十
      萬一千八百三十一元等語。經查：
    按七十四年六月三日修正公佈之民法第一千一百十六條之一規定「夫妻互負扶
      養之義務，其負扶養義務之順序與直系血親卑親屬同，其受扶養權利之順序與
      直系尊親屬同」，夫妻互受撫養權利之順序，既與直系血親尊親屬同，自不以
      無謀生能力為必要（最高法院七十九年台上字第二六二九號判例意旨參照），
      應認原告丁○○依法得請求扶養費用。又查原告丁○○為五十一年七月十七日
      生，車禍發生當時三十八歲，依內政部八十九年簡易生命表，尚有餘命四十五
      ．五六年，被害人李東貴為四十一年十月二十二日生，死亡時為四十八歲，距
      六十五歲強制退休尚有十七年，是原告丁○○請求十五年間之扶養費用，應可
      准許。至於扶養費用之金額，原告丁○○係以被害人李東貴八十九年在警察機
      械修理廠任職之年所得八十三萬九千一百八十八元（有扣繳憑單在卷可稽），
      扣除九十年家庭平均消費性支出四十七萬五千八百八十一元再除以二（人）所
      得之十七萬六千四百四十三元作為每年之扶養費用，惟查該家庭平均消費性支
      出內容原即包括食物、衣著、房租、水費、家具等支出，有原告所提之家庭平
      均每戶全年經常性收支表在卷可稽，本為家庭成員一般生活之支出，亦即家庭
      中負擔扶養義務者所支出扶養費用之內容，是原告主張以李東貴之年收入扣除
      該平均家庭消費性支出來計算扶養費用，內容顯有矛盾，自不可採。依照九十
      年度綜合所得稅申報標準，七十歲以下受扶養之親屬，每人每年所得稅之免稅
      額為七萬四千元，一般認為該金額得作為扶養費請求之標準，惟被告甲○○於
      審理中就每人每年扶養費在十五萬元之範圍內為自認，較前揭免稅額之標準為
      高，自應以被告甲○○所自認之扶養費金額作為計算之基礎。依霍夫曼計算式
      扣除週年利率百分之五之中間利息，原告丁○○應可請求十五年間扶養費為一
      百六十四萬七千一百二十五元（計算式：150000X10.00000000=0000000，元以
      下四捨五入）
    又原告乙○○為李東貴之女，李東貴依民法第一千一百十四條第一項第一款規
      定，原對其負有法定扶養義務，乙○○為八十一年六月十二日生，車禍發生當
      時原告乙○○八歲，離成年尚有十二年，原告乙○○請求十年間之扶養費用，
      應可准許。被告甲○○抗辯僅應扶養至十八歲，並不可採，然計算其所自認之
      扶養期間亦為十年（十八歲減八歲），與原告請求之年數相同，附此敘明。原
      告乙○○請求以同前十七萬六千四百四十三元作為每年之扶養費用，並不可採
      ，應以被告甲○○所自認之每人每年扶養費十五萬元為標準，業如前述。依霍
      夫曼公式扣除中間利息計算原告乙○○十年間之扶養費應為一百十九萬一千七
      百四十二元（計算式：150000X7.00000000=0000000，元以下四捨五入）。惟
      原告乙○○之母丁○○為五十一年生，正值青壯年，並非欠缺工作能力之人，
      自應分擔對乙○○二分之一扶養義務。
    從而，原告丁○○、乙○○主張受有扶養費之損害，訴請被告甲○○給付原告
      丁○○一百六十四萬七千一百二十五元，給付原告乙○○五十九萬五千八百七
      十一元部分，核無不合，逾此部分之請求則乏依據，不應准許。
（三）慰撫金部分：查被害人李東貴為原告丁○○之配偶、為原告乙○○之父，原擔
      任警察機械修理廠資訊室主任，具有相當之社會地位，又原告乙○○當時年僅
      八歲，正值需要父親關心照料之童年，竟因被告甲○○酒後駕車逆向行駛肇事
      致死，使原告二人之精神上受有極大痛苦，本院斟酌實際情況，及兩造之身分
      、地位、經濟能力及原告因此所受之痛苦，認原告二人請求被告甲○○給付慰
      撫金各以二百萬元為適當。
四、從而，原告基於侵權行為之損害賠償請求權，請求被告甲○○賠償原告丁○○三
    百九十六萬二千九百六十元、賠償原告乙○○二百五十九萬五千八百七十一元，
    及均自起訴狀繕本送達翌日即九十三年二月二十八日起至清償日止，依法定週年
    利率百分之五計算之遲延利息部分，洵屬正當，應予准許。逾此部分所為之請求
    ，則為無理由，應予駁回。
五、原告陳明願供擔保，聲請宣告假執行，經核其勝訴部份，合於法律規定，爰酌定
    相當之擔保金額宣告之；其餘假執行之聲請，因該部份訴之駁回而失所依據，應
    予駁回。
六、兩造其餘防禦方法及所提未經援用之證據，經本院審酌後，認為均不足以影響本
    判決之結果，自無逐一詳予論駁之必要，併此敘明。
七、據上論結，原告之訴為一部有理由，一部無理由，依民事訴訟法第七十九條、第
    八十五條第一項但書、第三百九十條第二項判決如主文。
中　　　華　　　民　　　國　　九十三　　年　　　三　　　月　　 十五 　　日
　　　　　　　　　　　　　　　　　　　　臺灣士林地方法院民事第一庭
　　　　　　　　　　　　　　　　　　　　　　法　　　官　高愈杰
右為正本係照原本作成。
如對本判決上訴須於判決送達後廿日內向本院提出上訴狀。
中　　　華　　　民　　　國　　九十三　　年　　　三　　　月　　　十七　　日
　　　　　　　　　　　　　　　　　　　　　　法院書記官　林翰章
